【裁判字號】    97,交聲,2075
【裁判日期】    971224
【裁判案由】    聲明異議
【裁判全文】
臺灣高雄地方法院交通事件裁定        97年度交聲字第2075號
原處分機關  高雄市政府交通局
異  議  人
即受處分人  甲○○
上列異議人即受處分人因違反道路交通管理處罰條例案件，對於
高雄市政府交通局民國97年8 月22日所為之處分（高市交裁字第
裁32-BB0000000號），聲明異議，本院裁定如下：
    主  文
原處分撤銷。
甲○○汽車駕駛人，駕車行經有燈光號誌管制之交岔路口闖紅燈
，處罰鍰新臺幣貳仟柒佰元，並記違規點數參點。
    理  由
一、聲明異議意旨略以：異議人即受處分人甲○○前接獲高雄市
    政府交通局裁決書，指稱其於民國97年5 月1 日下午4 時13
    分許，駕駛其所有之TV-1599 號自用小客貨車，行經高雄市
    ○○○路與二聖一路口時，因駕車行經有燈光號誌管制之交
    叉路口闖紅燈，為警拍照逕行舉發，原處分機關並於同年8
    月22日依道路交通管理處罰條例第53條第1 項裁處罰鍰新臺
    幣（下同）2,700 元。惟當時異議人係因行駛至停止線時，
    燈號瞬間轉變為黃燈，基於車輛行駛中而在黃燈轉換為紅燈
    前加速通過，並非闖紅燈，且其前方尚有一黑色車輛左轉，
    而延緩其加速通過時間，又上開路口感應線圈埋設位置前後
    不一，黃燈時間亦僅有2 秒至2.5 秒，有失公平，爰依法聲
    明異議等語。
二、按汽車駕駛人，行經有燈光號誌管制之交岔路口闖紅燈者，
    處1,800 元以上5,400 元以下罰鍰，並記違規點數3 點，道
    路交通管理處罰條例第53條第1 項、第63條第1 項第3 款分
    別定有明文。
三、經查：
  (一)異議人於97年5 月1 日下午4 時13分許，駕駛上開車輛，行
    至有燈光號誌管制之凱旋三路與二聖一路交岔路口時，於凱
    旋三路路口號誌顯示為紅燈時，未予停等而闖越該路口，通
    過感應線圈啟動相機執行測照之事實，有上開車輛違規照片
    2 紙及高雄市政府警察局舉發違反道路交通管理事件通知單
    1 紙及交通警察大隊97年7 月24日高市警交三字第09700188
    91號函1 份在卷可稽（見本院卷第13頁、第19頁、第20頁）
    ，是異議人上開違規行為，堪以認定。
  (二)異議人雖以上開情詞置辯，惟依卷附之上開違規照片觀之，
    異議人於上開路口紅燈亮起2.5 秒時，車身後輪正好通過停
    止線，於紅燈亮起3.4 秒時，車身繼續行駛而前輪已近入上
    開路口之黃色網狀線，後輪仍有部分壓在枕木紋行人穿越道
    上，足見異議人通過上開路口感應線圈之時間為紅燈亮起後
    2.5 秒至3.4 秒，並非如異議人所辯其行至停止線時燈號方
    轉為黃燈，此有高雄市政府警察局交通警察大隊97年11月7
    日高市警交三字第097003995 號函暨檢附之本件微電腦闖紅
    燈測速照片說明1 份附卷可憑（見本院卷第24頁至第25頁）
    ，且依採證照片第2 張所示，上開路口左方之機車、腳踏車
    業已啟動向前行駛，亦徵當時燈號卻已轉變為紅燈無疑，又
    經本院函詢高雄市政府警察局交通警察大隊之結果，上開路
    口於黃燈亮起3.9 秒後，燈號始轉變為紅燈，亦非僅有2 至
    2.5 秒，若依異議人所言，係因行駛至停止線燈號轉變為黃
    燈而加速通過，惟黃燈亮起後尚有3.9 秒時間始轉為紅燈，
    何以異議人車身後輪通過停止線時，紅燈業已亮起2.5 秒？
    異議人以此辯解，顯不合理；異議人另辯稱其前方有一黑色
    車輛左轉，延緩其加速通過上開路口時間，然依上開違規照
    片，明顯可見異議人車身後輪甫通過停止線時，該黑色車輛
    幾乎已完成左轉，轉入二聖一路之車道，與異議人駕駛之上
    開車輛相距甚遠，與一般車輛因前方車輛左轉無法順利直行
    ，通常緊跟在前方車輛之後，或稍微偏離車道自該車右方通
    過之情形迥異，是以，異議人猶執此辯解，不足採信。
  (三)至異議人另以上開路口感應線圈埋設位置前後不一，有失公
    平等語置辯，惟經本院函詢高雄市政府警察局交通警察大隊
    ，上開路口測照設備為荷蘭凱速（GATSO） 廠牌，線圈為闖
    紅燈測速照相系統，係由交通警察大隊依據道路交通管理處
    罰條例第7 條之2 第1 項第7 款規定依法設置，乃屬交通執
    法業務權責，且依原廠「微電腦闖紅燈及自動測高速照相設
    備操作手冊」規定埋設，闖紅燈違規行為係依據科學證據資
    料認定舉發，以照片中顯示道路標誌、標線、號誌等相關資
    料採證，埋設感應線圈乃為偵測車輛違規行為之必要設置，
    並不會影響其正確性，此亦有高雄市政府警察局交通警察大
    隊97年11月7 日高市警交三字第097003995 號函暨檢附之微
    電腦闖紅燈及自動測高速照相設備操作手冊1 份在卷可參（
    見本院卷第24頁至第26頁背面），足認感應線圈之埋設，並
    不影響違規採證之正確性，是異議人空言否認採證之正確性
    ，尚難憑取。
  (四)綜上所述，異議人確有如舉發違反道路交通管理事件通知單
    所載之違規事實，應可認定；原處分機關依上開規定裁處2,
    700 元之罰鍰，固非無見，然原處分疏未依前開道路交通管
    理處罰條例第63條第1 項第3 款規定並記違規點數，於法尚
    有未合，且上開記點之處罰，係屬強制規定，無從減免。是
    本件異議人之異議雖無理由，惟原處分既有上開瑕疵，仍屬
    無可維持，應由本院將原處分撤銷，另行裁處如主文所示之
    罰鍰，並記違規點數，以資適法。
四、據上論斷，應依道路交通案件處理辦法第20條前段，裁定如
    主文。
中    華    民    國    97    年    12    月    24    日
                  交通法庭    法  官  周佳佩
以上正本證明與原本無異。
如不服本裁定，應於收受送達後5 日內向本院提出抗告狀。
中    華    民    國    97    年    12    月    24    日
                              書記官  王壹理


司法院資訊處製作；財團法人民間司法改革基金會備份。
